臺灣高等法院臺南分院刑事判決　　　 94年度交上訴字第303號
上　訴　人
即　被　告　甲○○
上列上訴人因過失致死案件，不服臺灣雲林地方法院93年度交訴
字第26號中華民國94年1月13日第一審判決（起訴案號：臺灣雲
林地方法院檢察署93年度偵字第1982號），提起上訴，本院判決
如下：
    主  文
原判決關於甲○○部分撤銷。
甲○○從事業務之人，因業務上之過失致人於死，處有期徒刑陸
月，如易科罰金，以佰元折算壹日。
    事  實
一、甲○○係瑞泰營造股份有限公司（下稱瑞泰公司）工地主任
    。緣築展營造股份有限公司（下稱築展公司）承攬臺灣省自
    來水股份有限公司中區○○○○路總局第五區養護工程處（
    下稱中工處）發包之集集堰送水管(一)一六０線元長至秀潭段
    拓寬工程（１９Ｋ＋０８８－２２Ｋ＋６８３段），再將之
    轉包予瑞泰公司。瑞泰公司之工地主任甲○○於該工程施作
    期間，負責該工程施工路段交通安全之維持，該路段交通安
    全措施之設置為其業務，係從事業務之人。甲○○於上開工
    程施作期間，應注意該工程於雲林縣元長鄉子茂村子茂一六
    ０線道路施工時，因佔用道路，需預留避車空間，避免造成
    雙向來往車輛行駛在同一車道之危險，且依當時天氣晴朗，
    路面鬆軟、夜間無照明之情事，更應注意設置交通安全措施
    ，或應指揮施工人員維護現場交通之安全，以避免危險之發
    生，而依當時情事，客觀上並無不能注意之情事，竟疏未注
    意，在上開路段施工時，將由東往西（土庫往元長方向）車
    道封鎖施工，僅餘由西往東（元長往土庫方向）之車道供東
    西雙向車輛行駛，未依規定妥設警示標誌，亦未安排、督促
    施工人員在施工現場指揮來往車輛，令雙向來車在進入單一
    車道前，得以知悉有對向來車，適於九十三年一月二十八日
    十八時十六分許，統聯客運公司之司機林玎任（業經原審判
    處有期徒刑五月，緩刑二年確定）駕駛車牌號碼ＦＪ－六六
    ０客運大客車，沿上開路段由東往西方向行駛，亦疏未注意
    車前狀況，並注意本段施工地區時速僅二十五公里，竟以四
    十公里以上之時速超速行駛，適有林政輝因酒後超速騎車（
    血液酒精濃度為一五八．六ｍｇ／ｄｌ、眼球液檢出酒精成
    分濃度約為０．一七七％《Ｗ／Ｖ》），又未注意車前狀況
    並靠右行駛，亦因上開施工路段僅剩單一車道可供行駛，致
    林政輝於一駛入該車道後，車頭隨即撞上林玎任所駕駛之客
    運大客車，林政輝人車倒地，並因此受有頭部外傷，導致顱
    內出血（腦出血），經送醫後仍於當日十八時三十分許不治
    死亡。
二、案經臺灣雲林地方法院檢察署檢察官據報相驗後簽分偵查起
    訴。
    理  由
甲、証據能力部分：
    按被告以外之人於審判外之陳述，雖不符前四條之規定，而
    經當事人於審判程序同意作為證據，法院審酌該言詞陳述或
    書面陳述作成時之情況，認為適當者，亦得為證據。當事人
    、代理人或辯護人於法院調查證據時，知有第一百五十九條
    第一項不得為證據之情形，而未於言詞辯論終結前聲明異議
    者，視為有前項之同意，刑事訴訟法第一百五十九條之五定
    有明文。查本院準備程序期日，被告對於同案被告林玎任之
    供述、証人廖兆布、廖吳源春警訊之証述，均未爭執彼等之
    証據能力，揆之上開規定，自得作為証據。
乙、實體方面：
一、訊據上訴人即被告對於前揭因過失致被害人林政輝死亡等事
    實，均坦承不諱，於本院更供述【因當時是下班時間，所以
    把交通錐、指示牌移走，讓車輛通行，本來要開放雙向通車
    ，所以當時有在掃地，指揮人員亦進去掃地，所以沒有指揮
    ，在還沒有開放之前就發生本件車禍】等語（見本院卷第四
    十五頁、第四十七頁）；且經同案被告林玎任供証【因當時
    路中有二部怪手在操作，還有一堆廢土，所以改走對向車邊
    ，當時施工單位無人指揮，也沒有警示燈】等語（見相驗卷
    第十頁背面）；又核與証人即該客運內乘客廖吳源春於警訊
    証述【當時現場沒有人在指揮交通，也沒有車輛改道等比較
    亮眼的告知牌，所以大客車才逆向行駛對向車道】等語相符
    （見相驗卷第七十頁背面）；並有道路交通事故現場圖、道
    路交通事故調查報告表(一)、(二)、有標示施工交通錐等物之道
    路交通事故現場圖、集集堰送水管(一)一六０線元長至秀潭段
    拓寬工程（１９Ｋ＋０８８－２２Ｋ＋６８３段）之交通維
    持計畫書。足証被告於本件案發時，未依規定設置施工警示
    標誌，或未安排督促施工人員指揮交通，以避免危險之發生
    甚明。再被害人因本件車禍受有頭部外傷，導致顱內出血（
    腦出血），經送醫後仍不治死亡之事實，亦經臺灣雲林地方
    法院檢察署檢察官督同法醫師相驗屬實，製有勘驗筆錄、相
    驗屍體證明書、驗斷書各一份在卷可參。
二、按道路因施工、養護或其他情況致交通受阻，應視需要設置
    各種標誌或拒馬、交通錐等，夜間應有反光或施工警告燈號
    ，必要時並應使用號誌或派旗手管制交通。前項各種交通管
    制設施，施工單位應於道路施工前，依施工狀況審慎規劃，
    俟裝設完成後，始得動工。其佈設圖例如左：一用於雙車道
    路面局部施工，其中一向行車路面阻斷者，道路交通標誌標
    線號誌設置規則第一四五條第一項、第二項第一款定有明文
    。被告既係現場之工地主任，且當時因該路段施工而將由東
    往西之車邊封鎖，而致交通受阻，則被告理應注意依上開規
    定設置安全措施，或安排督促施工人員指揮交通，以避免危
    險之發生。而依當時道路交通事故調查報告表所載，該路段
    雖路面鬆軟、夜間無照明，但天氣明朗，客觀上並無不能注
    意之情事，乃竟疏於注意，於案發時既未依規定設置警示標
    誌，亦未督促人員在施工現場指揮來往車輛，令雙向來車在
    進入單一車道前，得以知悉有對向來車，因而肇致本件車禍
    ，則被告有過失甚明。即本件送臺灣省嘉雲區車輛行車事故
    鑑定委員會鑑定，亦認施工單位夜間未依交通維持計畫書妥
    設警示標誌，為肇事次因，此有該委員會九十三年七月十四
    日嘉鑑字第九三０七九四號之鑑定意見書在卷足憑（見相驗
    卷二十八頁），益證被告就本件事故之發生，確有過失無疑
    。再依上開鑑定結果，同案被告林玎任、被害人就本件車禍
    之發生雖與有過失，但不能因此解免被告應負之過失責任。
    另鑑定結果，雖僅認【施工單位夜間未依交通維持計畫書妥
    設警示標誌】，然被告既係現場之工地主任，即負有依交通
    維持計畫書妥設警示標誌】之作為義務，則其既未於本件案
    發時依規定設置警示標誌，亦未督促施工人員指揮交通，以
    防患事故之發生，自有過失。此外，被害人係因本件車禍而
    死亡，已如前述，其與被告之過失行為間顯有相當因果關係
    。再依案發後拍攝之現場照片所攝，該路段雖有交通錐等（
    見相驗卷第十九頁）。但該照片是本件案發後十九時所拍攝
    ，則於案發時究有無設置交通錐，即難據該照片以資証明。
    再依被告於本院之前開自白與同案被告林玎任、証人廖吳源
    春之前開供証，顯見該交通錐等警示標誌，於本件案發時均
    未設置，均如前述，則亦難以上開照片而據為被告有利之証
    據。綜上所述，本件事証明確，被告犯行堪以認定。
三、核被告所為，均係犯刑法第二百七十六條第二項之業務過失
    致死罪。
四、原審以被告罪証明確，因予論罪科刑，固非無見。但(一)依原
    判決事實欄所載，被告因疏於安排道路交通指揮人員，在施
    工現場指揮來往車輛，因而肇致本件車禍。於理由欄則引用
    臺灣省嘉雲區車輛行車事故鑑定委員會鑑定結果，而認被告
    有過失。但依該鑑定結果，係認【施工單位夜間未依交通維
    持計畫書妥設警示標誌，為肇事次因】，與原判決事實欄所
    認被告應負之作為義務不同，原審就此未詳述其認定被告究
    係【疏於注意何種之作為義務】，且事實欄認定之作為義務
    ，又與理由欄所引之証據不符，顯有不當。(二)再原審雖引用
    現場照片而認被告有過失，但依現場照片所攝，該路段有交
    通錐之警示標誌，則被告於案發時究有無設置警示標誌，即
    有疑義，原審引用該照片而為被告不利之証據，並於理由欄
    (四)審酌被告未設置施工警告標誌，則原審所認之被告過失情
    事，又與所引用之証據不符。(三)原審認被告係犯業務過失致
    死罪，但於適用法律欄則引用刑法第二百八十四條第一項後
    段，亦有未當。被告上訴以原審量刑過重，而指摘原判決不
    當，雖無理由，但原判決既有上開可議之處，即屬無可維持
    ，應由本院予以撤銷改判。爰審酌被告甲○○並未依規定設
    置施工警告標誌等過失程度，而造成被害人林政輝（六十五
    年生）死亡，其犯罪之動機、手段、過失程度、犯後與被害
    人家屬達成和解，賠償被害人家屬，並坦承其事，態度良好
    等一切情狀，量處如主文所示之刑，並諭知易科罰金之折算
    標準，以資懲儆。另被告甲○○前於九十年間因竊盜案件，
    經原審於九十三年二月十九日判處有期徒刑八月，緩刑三年
    確定，現仍緩刑中，雖本件犯行係因過失行為所致，不符撤
    銷緩刑之要件，然要與前未曾受有期徒刑宣告之得宣告緩刑
    要件不合，本院自不宜就此部分再為緩刑之諭知，附為說明
    。
據上論結，應依刑事訴訟法第369條第一項前段、第364條、第29
9條第一項前段、刑法第276條第2項、第41條第1項、罰金罰鍰提
高標準條例第1條前段、第2條，判決如主文。
本案經檢察官許仲瑩到庭執行職務。
中　　華　　民　　國　　94　　年　　5 　　月　　25　　日
                  刑事第四庭    審判長法　官  鄭文肅
                                      法　官  蔡美美
                                      法　官  陳珍如
以上正本證明與原本無異。
如不服本判決，應於收受本判決後十日內向本院提出上訴書狀。
其未敘述上訴理由者並得於提起上訴後十日內向本院補提理由書
狀（均須按他造當事人之人數附繕本）「切勿逕送上級法院」。
　　　　　　　　　　　　　　　　　　　書記官  岑  玢
中　　華　　民　　國　　94　　年　　5 　　月　　25　　日
附錄：本判決論罪科
刑法第二百七十六條：
因過失致人於死者，處二年以下有期徒刑、拘役或二千元以下罰
金。
從事業務之人，因業務上之過失犯前項之罪者，處五年以下有期
徒刑或拘役，得併科三千元以下罰金。
